臺灣高等法院臺南分院刑事裁定
110年度毒抗字第825號
抗  告  人
即  被  告  甲○○



上列抗告人因聲請觀察勒戒案件，不服臺灣嘉義地方法院中華民
國110 年9月30日裁定(110 年度毒聲字第407 號) ，提起抗告，
本院裁定如下：
    主  文
抗告駁回。
    理  由
一、抗告意旨略以：抗告人即被告（下稱抗告人）甲○○曾在美國
    求學生活，因美國大麻合法，平日親友宴客會以大麻香菸社
    交，同學朋友更視大麻煙為正常，抗告人年輕不諳國内法律
    ，對自己誤觸法網，深感後悔與歉意。然綜觀抗告人家庭教
    育優良，平時表現良好，也參與美國學校球隊或聯誼，認真
    學習表現優異，父母提供完整家庭環境，父親擔任工程專業
    ，父母自幼即極力栽培抗告人，抗告人自幼即學習各項才能
    ，父母因慮及抗告人青春期心智發育成熟，及考慮抗告人一
    人獨自在美國實有不宜，復因疫情關係故回臺灣就業，方便
    照顧學習。抗告人前無偏差非行，家庭教育完整良好，復因
    抗告人已深知大麻危害之嚴重性，本案後續司法審理過程已
    足使抗告人付出重大代價，為此懇請鈞院能斟酌上情，准抗
    告人自費參加戒癮治療，抗告人必按醫囑準時報到。
二、按犯毒品危害防制條例第10條之罪者，檢察官應聲請法院裁
    定，或少年法院（地方法院少年法庭）應先裁定，令被告或
    少年入勒戒處所觀察、勒戒，其期間不得逾2 月；又依前項
    規定為觀察、勒戒或強制戒治執行完畢釋放後，3 年後再犯
    第10條之罪者，適用前2項之規定，毒品危害防制條例第20
    條第1項、第3項分別定有明文。而上開所謂「3 年後再犯」
    ，只要本次再犯（不論修正施行前、後）距最近1 次觀察、
    勒戒或強制戒治執行完畢釋放，已逾3 年者，即該當之，不
    因其間有無犯第10條之罪經起訴、判刑或執行而受影響（最
    高法院109年度台上字第3826號判決意旨參照）。
三、經查：
　㈠抗告人於110年2月21日22時許，在嘉義市○區○○街000號4樓，
    以將第二級毒品大麻之大麻花用研磨器磨成粉末，再將粉末
    使用菸捲紙捲成菸，點燃後吸食煙霧之方式，施用第二級毒
    品大麻1次，嗣警經抗告人同意採尿送驗，結果呈大麻代謝
    物陽性反應等情，業據抗告人坦承不諱，復有立人醫事檢驗
    所濫用藥物尿液檢驗報告、嘉義縣警察局朴子分局採集尿液
    編號姓名對照表、勘察採證同意書在卷可查，足認抗告人確
    有於上開時、地施用第二級毒品大麻1次之事實甚明。
  ㈡抗告人未曾因違反毒品危害防制條例案件經送勒戒處所觀察
    、勒戒，或送戒治處所強制戒治，此有臺灣高等法院被告前
    案紀錄表存卷可佐，檢察官依毒品危害防制條例第20條第1
    項之規定，聲請法院裁定令抗告人入勒戒處所觀察、勒戒，
    揆諸前開說明，自屬有據，應予准許。
　㈢抗告人雖以前詞置辯。然按毒品危害防制條例第24條有關毒
    品戒癮治療方式，係採行「觀察、勒戒」與「緩起訴之戒癮
    治療」並行之雙軌模式(最高法院108年度台非字第28號、10
    7年度台上字第4215號判決意旨參照)。檢察官自得按照個案
    情形，依法裁量決定採行何者為宜。立法者既賦予檢察官選
    擇上述雙軌制度之權限，則檢察官之職權行使，法院原則上
    應予尊重，僅就檢察官之判斷有違背法令、事實認定有誤或
    其他裁量重大明顯瑕疵等事項，予以有限之低密度審查（最
    高法院103年度台上字第2464號判決意旨參照）。又按行政
    院依修正前毒品危害防制條例第24條第3 項（現為第4項）
    之授權，訂定「毒品戒癮治療實施辦法及完成治療認定標準
    」，其中第 2條第2 項規定：「被告有下列情事之一時，不
    適合為附命完成戒癮治療之緩起訴處分。但無礙其完成戒癮
    治療之期程者，不在此限：緩起訴處分前，因故意犯他罪
    ，經檢察官提起公訴或判決有罪確定。緩起訴處分前，另
    案撤銷假釋，等待入監服刑。緩起訴處分前，另案羈押或
    執行有期徒刑」。經查，本件檢察官經評估後，認為抗告人
    仍有偵、審案件（可預期未來須入監服刑），而不適合自費
    戒癮治療乙節，有臺灣嘉義地方檢察署實施毒品戒癮治療司
    法選案標準檢核表存卷可查（附於偵查卷內），參以抗告人
    另因涉嫌販賣第二級毒品、製造第二級毒品未遂等案件，經
    檢察官以110年度偵字第6566號等案提起公訴，現由原審法
    院以110年度重訴字第3號審理中，有臺灣嘉義地方檢察署檢
    察官110年度偵字第6566號等案起訴書、臺灣高等法院被告
    前案紀錄表在卷可查，則檢察官於斟酌抗告人之個案情形及
    卷內事證後，認為不宜依刑事訴訟法第253條之1第1項、第2
    53條之2等規定，對抗告人為附命完成戒癮治療之緩起訴處
    分，而向原審聲請裁定命抗告人入勒戒處所執行觀察、勒戒
    ，以達戒癮治療之目的，此實屬檢察官行使裁量權之範疇，
    且此裁量並無違反比例原則，亦無裁量怠惰或恣意濫用裁量
    之情事。
　㈣本案檢察官於聲請觀察勒戒前，雖未告知抗告人觀察、勒戒
    之法律要件及效果，亦未予抗告人就是否觀察勒戒，或以戒
    癮治療為緩起訴處分條件等事項，於事前表示意見之機會，
    即聲請法院裁定令抗告人送勒戒處分觀察勒戒，或未於聲請
    書内具體敘明抗告人不適合為附戒癮治療緩起訴處分之理由
    ，惟依上說明，仍不能認檢察官此裁量權之行使有何濫用或
    不當之情形，自不得任意指為違法。
　㈤再按毒品危害防制條例所規定之觀察、勒戒，性質上為保安
    處分，其立法意旨在幫助施用毒品者戒除毒癮，預防其再犯
    之可能性，該處分之性質非為懲戒行為人，惟為矯正行為人
    反社會性格，採用徹底隔絕毒品、專業諮商輔導或必要醫療
    支援等方法，協助其戒斷施用毒品之身癮及心癮，以達教化
    與治療之目的，並防衛社會安全。為達上述目的，不得已於
    一定期間限制或拘束行為人之人身自由，既為法之所許，當
    無因被告個人或家庭等因素而免予執行之理。故抗告人抗告
    意旨所稱其無偏差非行、家庭教育完整良好、已知大麻危害
    之嚴重性等情，即令非虛，仍不足採為可豁免依法應送勒戒
    處所執行觀察、勒戒處分之正當理由。
四、綜上所述，被告施用第二級毒品大麻之事證明確，原審法院
    因認檢察官之聲請正當，依毒品危害防制條例第20條第1項
    之規定，裁定將抗告人送勒戒處所觀察、勒戒，經核其認事
    用法並無不合，抗告意旨所執前詞指摘原裁定不當，為無理
    由，應予駁回。　　　　　　
五、據上論斷，應依刑事訴訟法第412 條，裁定如主文。 　　
中　　華　　民　　國　　110 　年　　10　　月　　27　　日
                  刑事第三庭    審判長法  官  陳連發 
                                      法  官  洪榮家
                                      法  官  何秀燕
以上正本證明與原本無異。
不得再抗告。
　　　　　　　　　　　　　　　　　　　書記官  翁心欣
中　　華　　民　　國　　110 　年　　10　　月　　27　　日